臺灣新北地方法院板橋簡易庭民事簡易判決
110年度板簡字第2609號
原      告  帝國金鑽公寓大廈管理委員會

法定代理人  陳俊麟  
被      告  王建文  
訴訟代理人  王輝永  
上列當事人間請求撤銷調解之訴事件，於民國111年3月11日言詞
辯論終結，本院判決如下：
    主  文
原告之訴駁回。
訴訟費用由原告負擔。
    事 實 及 理 由
一、原告主張:原告之法定代理人陳俊麟前於民國110年11月23日
    代表原告與被告就被告積欠管理費及車位清潔費用一事經鈞
    院110年度板司小調字第3467號事件調解成立，制有調解筆
    錄（下稱系爭調解），惟因原告法定代理人未被充分授權，
    取得調解筆錄後需經管理委員會同意後，系爭調解始可成立
    ，調解當時原告法定代理人未說明上情，即有民法第738條
    第3項（原告法定代理人於111年3月11日言詞辯論期日誤稱
    為第738條第2項）所定之錯誤事由，嗣系爭調解經110年12
    月7日管理委員會第12次例行會議否決，故系爭調解之效力
    既經管理委員會否決即屬無效，故請求宣告系爭調解為無效
    或依錯誤撤銷之一節，固據提出原告109年12月7日管理委員
    會會議記錄為證，並有本院依職權調取上開案卷可佐，被告
    固不否認兩造成立系爭調解，惟就原告之主張，另以：原告
    法定代理人有被授權，原告法定代理人和社區總幹事一起來
    （調解）的，故調解成立是雙方同意等語置辯，是本件所應
    審酌者為:系爭調解是否有法定調解無效或得撤銷之事由?
二、按調解經當事人合意而成立；調解成立者，與訴訟上和解有
    同一之效力。調解有無效或得撤銷之原因者，當事人得向原
    法院提起宣告調解無效或撤銷調解之訴，民事訴訟法第416
    條第1至2項定有明文，而其中規定所稱之無效之原因包括實
    體法上之原因（包括調解內容違反強制或禁止規定、違背公
    共秩序或善良風俗，或不備法定方式等）及訴訟法上之原因
    （包括無當事人能力、無訴訟能力、無調解權限、當事人不
    適格或就當事人不得自由處分之權利或法律關係成立調解等
    ）。再按「和解不得以錯誤為理由撤銷之，但有左列事項之
    一者，不在此限．．．三、當事人之一方對於他方當事人之
    資格或重要之爭點有錯誤而為和解者。」，民法第738條第3
    款固定有明文，惟所謂「錯誤」，乃指意思表示之人對於構
    成意思表示內涵之效果意思，與其表示於外之表示內容，因
    錯誤或不知而致生齟齬而言，至於形成表意人內心效果意思
    之原因，則稱為動機，導致表意人內心效果意思之動機十分
    繁雜，且只存在表意人之內心，不表示於意思表示中，故為
    相對人所無法查覺，是除當事人之資格或物之性質有誤，且
    為交易上認為重要者，始可視為意思表示內容之錯誤外，其
    餘動機錯誤若未表示於意思表示中，且為相對人所明瞭者，
    不受意思表示錯誤規範之保護，否則法律之安定性及交易之
    安全無法維護，此觀民法第88條第2項之規定自明。本件原
    告既主張系爭調解具有無效及錯誤得撤銷之理由，依民事訴
    訟法第277條前段規定，自應由原告就此有利於己事實負舉
    證之責。經查：觀原告所稱系爭調解有無效及得撤銷之理由
    為「原告法定代理人未被充分授權，取得調解筆錄後需經管
    理委員會同意後，系爭調解始可成立，然事後管理委員會
    未同意」等情，並非調解內容違反強制或禁止規定、違背公
    共秩序或善良風俗，或不備法定方式或兩造無當事人能力、
    當事人不適格或就當事人不得自由處分之權利或法律關係成
    立調解等情事，且陳俊麟為原告之主任委員，此為原告所不
    爭，依公寓大廈管理條例第29條第1項、第2項前段「公寓大
    廈應成立管理委員會或推選管理負責人。公寓大廈成立管理
    委員會者，應由管理委員互推一人為主任委員，主任委員對
    外代表管理委員會。」規定，主任委員對外代表管理委員會
    ，原告法定代理人復自承：「調解當時原告法定代理人未說
    明上情（按：即取得調解筆錄後需經管理委員會同意後，系
    爭調解始可成立）」等語不諱（參見本院111年3月11日言詞
    辯論筆錄），亦難認系爭調解有未經合法代理而無效或民法
    第738條第3項所稱「當事人之一方對於他方當事人之資格或
    重要之爭點有錯誤而為和解者。」而得撤銷之情形，則陳俊
    麟代表原告與被告所成立系爭調解自屬有效且無得撤銷之事
    由存在，原告主張系爭調解無效或有錯誤應予撤銷云云，難
    謂有據。
三、綜上所述，本件原告並未舉證以證明：系爭調解有無效或得
    撤銷之事由存在，則原告主張系爭調解無效或撤銷系爭調解
    ，為無理由，應予駁回。
四、本件事證已臻明確，兩造其餘攻擊、防禦方法與判決之結果
    不生影響，爰不一一贅論，併此敘明。
中　　華　　民　　國　　111 　年　　3 　　月　　31　　日
                  臺灣新北地方法院板橋簡易庭
                      法  官  李昭融
以上正本係照原本作成。
如不服本判決，應於送達後20日內，向本庭（新北市○○區○○
路0段00巷0號）提出上訴狀並表明上訴理由，如於本判決宣示後
送達前提起上訴者，應於判決送達後 20日內補提上訴理由書（
須附繕本）。如委任律師提起上訴者，應一併繳納上訴審裁判費
。
中　　華　　民　　國　　111 　年　　3 　　月　　31　　日
                      書記官  王昱平